臺灣臺南地方法院民事裁定
110年度抗字第16號
抗  告  人  歐東林  
相  對  人  歐妮娜  
            歐東泉  
            歐宇展  
上列當事人間聲請變更共有物管理事件，抗告人對於本院於民國
109年12月18日所為109年度聲字第177號裁定提起抗告，本院裁
定如下：
    主  文
原裁定廢棄。
    理  由
一、按共有物之管理，除契約另有約定外，應以共有人過半數及
    其應有部分合計過半數之同意行之。但其應有部分合計逾3
    分之2者，其人數不予計算。依前項規定之管理顯失公平者
    ，不同意之共有人得聲請法院以裁定變更之，民法第820條
    第1項、第2項定有明文。依其立法理由，係認共有人就共有
    物依多數決或應有部分超過3分之2所定之管理，對少數不同
    意之共有人顯失公平時，不同意之共有人得聲請法院以裁定
    變更該管理，俾免多數決之濫用，並保障全體共有人之權益
    ，賦予法院得以裁定變更多數決所定之管理方法，以止紛爭
    。又共有人就多數決之同意無論是否同意、未表示意見，甚
    或反對之共有人，僅須為決定時之共有人均須受其拘束，此
    為團體法理之多數決原則所必然，凡是未參與同意之決議者
    ，無論是積極不同意或消極未參與之共有人，均得依民法第
    820條第2項之規定，聲請法院變更共有人多數決所為管理決
    定，此係非參與多數決同意管理決定之共有人，基於法律之
    規定，本於法定訴訟擔當之法理，為全體不同意或未表示意
    見之共有人之利益，聲請法院變更多數決管理決定，以平衡
    不同意管理決定之少數共有人財產權保護，由國家干預私權
    內容之變更，導致法律關係發生變動，即具有形成力，對於
    全體共有人均有效力；如經登記，對於應有部分之受讓人，
    具屬有效（民法第826條之1第1項規定參照）。故共有人依
    民法第820條第2項規定聲請法院變更共有人依第1項多數決
    所為管理決定，自須列參與並同意系爭管理決定之共有人為
    相對人，始符合當事人適格，並保障共有人參與程序之權益
    。
二、抗告人主張：伊不同意其他部分共有人於民國109年8月24日
    就共有之台南市○○區○○○段000地號土地及其上同段34建號建
    物所為之管理決定，認渠等所為管理決定顯失公平，依民法
    第820條第2項規定，聲請法院變更等語。惟依109年8月24日
    所有權人會議紀錄及不動產登記資料顯示，參與並同意前開
    管理決定之共有人除相對人「歐東泉」、「歐宇展」外，尚
    有「陳美津」、「李麗華」等人，依上說明，抗告人自應將
    全體參與並同意管理決定之共有人列為相對人，始謂當事人
    適格無欠缺。乃抗告人未及提出前開管理決定且以陳美津、
    李麗華等人為本件非訟程序當事人，原法院亦未及命其補正
    上述當事人適格欠缺即為實體裁定，容有未洽。抗告意旨雖
    未指摘及此，然原裁定此部分既有違誤，自應認抗告為有理
    由。又變更共有物管理事件，與共有人權益攸關，為保障當
    事人利益及維持審級制度，仍應將原裁定廢棄，發回原法院
    為適法之處理。
三、據上論結，本件抗告為有理由，爰裁定如主文。 　　
中　　華　　民　　國　　110 　年　　3 　　月　　12　　日
                  民事第四庭    審判長法  官　施介元
　　　　　　　　　                    法  官  王淑惠
　　　　　　　　　                    法  官  蔡雅惠
以上正本係照原本作成。
本裁定除以適用法規顯有錯誤為理由外，不得再抗告，如提出再
抗告，應於收受本裁定後10日內委任律師為訴訟代理人向本院提
出再抗告狀及委任狀（須附具繕本），並應繳納抗告費新台幣1,
000元。
中　　華　　民　　國　　110 　年　　3 　　月　　15　　日
                                      書記官  黃稜鈞